【裁判字號】    98,交簡上,208
【裁判日期】    990115
【裁判案由】    業務過失傷害
【裁判全文】
臺灣臺北地方法院刑事判決           98年度交簡上字第208號
上  訴  人  臺灣臺北地方法院檢察署檢察官
被      告
即上 訴 人  乙○○
上列上訴人因被告業務過失傷害案件，不服本院中華民國98年9
月14日98年度北交簡字第793號第一審簡易判決（聲請簡易判決
處刑案號：臺灣臺北地方法院檢察署98年度偵字第7648號），提
起上訴，本院管轄第二審之合議庭審理，判決如下︰
    主  文
原判決撤銷。
乙○○從事業務之人，因業務上之過失傷害人，處有期徒刑月
，如易科罰金，以新臺幣壹仟元折算壹日。
    事  實
一、乙○○為計程車司機，係以駕駛為業務，而為從事業務之人
    ，於民國97年12月10日18時20分許，駕駛車牌號碼241-DL號
    營業用小客車，沿臺北市○○區○○街由南往北向行駛，於
    駛至昆明街與洛陽街口，欲右轉洛陽街時，本應注意轉彎車
    應讓直行車先行，而依當時天侯晴、夜間有照明、路面乾燥
    、無缺陷、無障礙物，且視距良好之市區○○道路，並無不
    能注意之情事，竟疏未注意右側同向有甲○○所騎乘之車牌
    號碼GKO-082號重型機車欲直行通過，乙○○未讓甲○○先
    行，即冒然右轉，甲○○見狀閃避不及而與乙○○所駕駛之
    營業用小客車發生擦撞，因而人車倒地，並受有左遠端肱骨
    骨折之傷害。嗣經警據報到場處理時，乙○○向警員承認為
    肇事人，因而查悉上情。
二、案經被害人甲○○訴由臺北市政府警察局萬華分局移送臺灣
    臺北地方法院檢察署檢察官偵查後，聲請以簡易判決處刑。
    。
    理  由
一、按被告以外之人於審判外之言詞或書面陳述，除法律有規定
    者外，不得作為證據；又被告以外之人於審判外之陳述，雖
    不符合刑事訴訟法第159條之1至第159條之4之規定，但經當
    事人於審判程序同意作為證據，法院審酌該言詞陳述或書面
    陳述作成時之情況，認為適當者，亦得為證據；又當事人、
    代理人或辯護人於法院調查證據時，知有同法第159條第1項
    不得為證據之情形，而未於言詞辯論終結前聲明異議者，視
    為有前項之同意，刑事訴訟法第159條第1項及第159條之5分
    別定有明文。查本判決下列所引用之卷證資料（包含供述證
    據、文書證據等證據），均無證據證明係公務員違背法定程
    式所取得，且被告陳勇志於本院準備程序及審判期日中對於
    提示之卷證，就證據能力均未表示爭執，迄至言詞辯論終結
    前亦未再聲明異議，又卷內之文書證據，經核亦無刑事訴訟
    法第159條之4之顯有不可信之情況與不得作為證據之情形，
    本院審酌上開證據資料製作時之情況，尚無違法不當及證明
    力明顯過低之瑕疵，亦認為以之作為證據應屬適當，是依刑
    事訴訟法第159條至第159條之5規定，所引用之卷證所有證
    據（包含供述證據、文書證據等證據），如下揭所示均有證
    據能力，合先敘明。
二、上揭犯罪事實，業據被告乙○○於本院準備程序及審理中坦
    承不諱，核與告訴人甲○○之指訴、證述情節相符，並有道
    路交通事故補充資料表、談話紀錄表、調查報告表(一)、調
    查報告表(二)、現場圖、現場照片18張及長庚紀念醫院診斷
    證明書在卷可稽。按汽車行駛至交岔路口，轉彎車應讓直行
    車先行，道路交通安全規則第102條第1項第7款定有明文，
    被告駕駛車輛行駛於道路，自應恪遵上開規定，且依當時天
    侯晴、夜間有照明、路面乾燥、無缺陷、無障礙物，且視距
    良好之市區○○道路，並無不能注意之情事，被告竟疏未注
    意，未讓告訴人甲○○先行，即冒然右轉，致告訴人甲○○
    閃避不及而與其發生擦撞，導致告訴人人車倒地受有前開傷
    害，被告對此自應負過失之責。且告訴人甲○○確因本件車
    禍受有左遠端肱骨骨折之傷害，則被告上開過失行為與告訴
    人所受傷害之間，應有相當因果關係，亦堪認定。綜上所述
    ，被告之自白，核與事實相符，應堪採信，本件事證明確，
    被告犯行堪以認定。
三、本件被告計程車司機，為從事駕駛為業務之人，其於從事駕
    駛業務時肇事致人受傷，核被告所為，係犯刑法第284條第2
    項前段之業務過失傷害罪。又查被告肇事後，經警據報至告
    訴人甲○○就醫之醫院處理時，即主動向警員承認為肇事人
    ，有道路交通事故肇事人自首情形紀錄表可憑（見98年度偵
    字第76 48號卷第23頁），被告於其犯行在有偵查犯罪職權
    之公務員即臺北市政府警察局萬華分局警員知悉其肇事者前
    ，即向警員承認其為肇事人，並接受偵訊，核為自首；被告
    對於未發覺之罪自首，且未逃避偵審，爰依刑法第62條前段
    之規定，減輕其刑。
四、原審對被告論罪科刑，固非無見，惟查：
    (一)原審疏未注意被告確有自首之情（如前所述），實有未
        洽。
    (二)原審判決於主文為被告犯業務過失傷害罪之諭知，並於
        事實記載被告為業務過失傷害之行為，卻於理由內認定
        被告係犯刑法第284條第1項之過失傷害罪，不惟有理由
        與主文、事實矛盾之違法，亦有適用法則不當之違背法
        令。是本件檢察官認被告事實與理由有矛盾之違法提起
        上訴，應有理由。
    (三)按刑法第2條第1項明文規定：「行為後法律有變更者，
        適用行為時之法律。但行為後之法律有利於行為人者，
        適用最有利於行為人之法律。」惟此「法律變更」與法
        律修正之概念有別；所謂法律變更應係指因法律修正而
        「法律」或「刑罰」有實質之更異而言（如修正後新舊
        法法定本刑輕重變更或犯罪構成要件寬嚴不同），始有
        依上開規定為準據法而比較適用新法或舊法之問題。如
        新舊法處罰之輕重仍然相同（例如僅形式上修正法律用
        語或條次移列），並無有利或不利之情形，即無適用上
        開規定為比較之餘地，自應依一般法律適用之原則，適
        用現行有效之裁判時法論處（最高法院95年度台上字第
        6159號判決、95年11月7日95年度第21次刑庭會議決議
        同此意旨）。本件被告行為後，刑法第41條於98年1 月
        21日修正公布，並自98年9月1日施行，復於98年12月30
        日修正公布，99年1月1日生效，修正前後刑法第41條第
        1 項並未修正，而修正前同條第2項之規定與修正後同
        條第8項之規定，僅係條項之移列，修正後第3項雖新增
        ：「受6個月以下有期徒刑或拘役之宣告，不符第1項易
        科罰金之規定者，得依前項折算規定，易服社會勞動。
        」之規定，惟本件無論依修正前後之規定，均符合諭知
        易科罰金之規定，且前開修正核屬檢察官之指揮執行命
        令，對本件被告得易科罰金之條件及折算標準均不生法
        律變更情事，不生新舊法比較問題，應逕行適用修正後
        之新法，原審未查，誤認現行刑法增訂社會勞動之易刑
        處分規定較舊法有利於被告，屬於法律變更，應依刑法
        第2條第1項但書之規定，適用現行刑法第41條、第44條
        規定論科，顯有違誤。
五、爰審酌被告有公共危險前科，此有臺灣高等法院被告前案紀
    錄表在卷可稽，素行不佳，其駕駛車輛行駛於路上，對於道
    路上之一切狀況，均應謹慎注意，提高警覺，竟仍疏未注意
    相關安全規定，致生本件事故，而對告訴人造成前揭傷害非
    輕，迄今未能與告訴人達成民事和解，惟其犯後尚能坦承犯
    行，態度尚可及品行、智識程度等一切情狀，量處如主文所
    示之刑，並諭知易科罰金之折算標準。雖檢察官復以告訴人
    甲○○受傷程度並非尚非嚴重及被告並無悔意認原審量刑過
    輕為由提起上訴，而被告以請求和解為由提起上訴，然查，
    被告確有自首之情，且被告至今仍未與告訴人達成和解等情
    ，已如前述，本院認以量處如主文所示之刑為適當，是前開
    理由，尚無可採，應予駁回。然原審判決容有前揭違誤之處
    ，仍屬無可維持，應由本院將原判決撤銷改判。
六、被告乙○○經本院合法傳喚，無正當理由而不到庭，依刑事
    訴訟法第455條之1第3項、第371條規定，爰不待其陳述逕行
    判決。
據上論斷，應依刑事訴訟法第455條之1第1項、第3項、第371條
、第369條第1項前段、第364條、第299條第1項前段，刑法第284
條第2項前段、第62條前段、第41條第1項前段，刑法施行法第1
條之1第1項、第2項前段，判決如主文。
本案經檢察官楊展庚到庭執行職務。
中    華    民    國    99    年    1     月    15    日
                  刑事第十六庭  法  官  蔡守訓
                                法  官  徐千惠
                                法  官  羅月君
上正本證明與原本無異。
本判決不得上訴。
                                書記官  鄭淑丰
中    華    民    國    99    年    1     月    15    日
附錄本件論罪科刑法條全文：
中華民國刑法第284條
（過失傷害罪）
因過失傷害人者，處 6 月以下有期徒刑、拘役或 5 百元以下罰
金，致重傷者，處 1 年以下有期徒刑、拘役或 5 百元以下罰金
。
從事業務之人，因業務上之過失傷害人者，處 1 年以下有期徒
刑、拘役或 1 千元以下罰金，致重傷者，處 3 年以下有期徒刑
、拘役或 2 千元以下罰金。

司法院資訊處製作；財團法人民間司法改革基金會備份。
